【裁判字號】    89,訴,576
【裁判日期】    891228
【裁判案由】    強盜
【裁判全文】
臺灣嘉義地方法院刑事判決                          八十九年度訴字第五七六號
    公  訴  人  臺灣嘉義地方法院檢察署檢察官
    被      告  丁○○
    選任辯護人  林俊生
右列被告因強盜案件，經檢察官提起公訴（八十九年度偵字第五六四七號），本院判
決如左：
    主  文
丁○○竊盜，因防護贓物、脫免逮捕，當場施以強暴，累犯，處有期徒刑貳年貳月。
    事  實
一、丁○○前於民國八十五年間因違反麻醉藥品管理條例案件，經本院判處有期徒刑
    六月，於八十五年八月三十日易科罰金執行完畢。詎仍不知悔改，意圖為自己不
    法之所有，於八十九年九月十九日下午三時二十分許，在嘉義縣大林鎮平林里慈
    濟醫院前停車場內，持其於不詳時間在嘉義市後火車站所拾得之鑰匙二支（無從
    證明係遺失物、漂流物或其他離本人所持有之物，復未據公訴人起訴），以發動
    機車電門之方式，竊取戊○○所有停放於該處車牌號碼ＧＣ九－一○七號重型機
    車（起訴書誤植為ＧＣ九－一○九號），於甫得手之際，即為返回該處之戊○○
    發現並高喊「抓賊」，隨即戊○○與該醫院之保全人員甲○○、乙○○、該醫院
    大門口路邊排班之計程車司機及附近民眾計約十餘人共同欲上前追捕丁○○，丁○○見狀竟為達防護贓物、脫免逮捕之目的，於參與圍捕之計程車司機丙○○上
    前圍捕並在慈濟醫院前之馬路中央雙黃線處舉雙手欲阻斷其行駛方向時，明知如
    駕車加速行駛，丙○○如閃避不及，有可能發生被撞傷之危險，竟仍基於傷害之
    不確定故意，駕駛前揭其所竊得之贓車，沿上開馬路中央雙黃線加速逃逸，並當
    場以該機車車頭正面撞擊丙○○之強暴手段衝撞丙○○，致丙○○因此受有頭部
    外傷、右髕骨骨折之傷害（傷害部分業據丙○○撤回告訴），丁○○亦因此人車
    倒地，惟即棄車起身向農林路橋旁之甘蔗園逃逸，旋為甲○○、乙○○自後追趕
    逮獲，並交由據報至現場之大林分駐所警員處理，並扣得丁○○所有供竊盜所用
    之鑰匙二支。
二、案經丙○○訴由嘉義縣警察局民雄分局報請臺灣嘉義地方法院檢察署檢察官偵查
    起訴。
    理  由
一、訊據被告丁○○除準強盜之犯行辯稱：伊當時係因緊張，並非故意衝撞被害人丙○○，且其當時係為閃避一輛發財車，而被害人丙○○突然自路邊衝出，致伊閃
    避不及云云外，其餘事實均據被告坦承不諱，核與被害人戊○○於警訊中指述之
    失竊情節、被害人丙○○於警訊、偵查中及本院審理時所指陳之傷害情節相符，
    並有保管書及診斷證明書乙紙附卷及扣案之鑰匙二支足資佐證，堪認被告上揭自
    白為真實，足以採信。至於被告辯稱部分，經查：被害人丙○○於警訊中陳稱：
    「：：：丁○○正面撞到我的身體，致使我跌倒而頭、手及腳受傷：：：」等語
    （見警卷第六頁背面），並於本院調查中供稱：「（問：你們為何要去攔被告？
    ）因保全人員一直吹哨子，我就跑過去張開雙手要攔他，就被他撞到了」、「（
    問：你當時被撞時是否突然跑出來才被撞？）不是，我是要出來攔住他《即被告
    》」、「（問：你張開雙手要攔住被告，被告當時離你多遠？）很遠，大約七、
    八公尺」等語（見本院八十九年十一月二日訊問筆錄），核與被害人戊○○於警
    訊中陳述：「：：：其中路人丙○○幫忙攔阻，卻遭丁○○所搶得騎乘之重機Ｇ
    Ｃ九－一○七號重重撞擊致膝蓋骨破裂：：：」等語（見警卷第五頁正面），及
    本院訊問時指陳：「（問：當初被害人所站位置之後方或身旁是否有停一輛發財
    車擋住被告？）沒有，路面是淨空的」、「他（即被告）騎路中間：：：」、「
    我有看到他（即被告）從被害人的正面撞過去」等語（見本院八十九年十一月二
    十二日訊問筆錄）；另證人即參與圍捕之慈濟醫院保全人員甲○○、乙○○於警
    訊及偵查中分別證稱：「：：：我立即吹響警笛，要旁人協助制伏，其中路人丙○○幫忙攔阻，欲遭丁○○所搶得騎乘之重機ＧＣ九－一○七重重撞擊：：：」
    、「：：：因醫院旁有排班之計程車司機也一起往馬路中要抓強盜嫌疑人，其中
    有一位要抓他，也被丁○○騎重機車ＧＣ九－一○七號撞傷：：：」、「：：：
    路邊有很多排班計程車都跑出來要抓他，被告拼命加速都沒有停，丙○○站在最
    後面遭被告撞到：：：」等語（分別見警卷第九頁正面、第十頁背面及偵查卷第
    二○頁背面），復於本院訊問時分別證述：「（問：當初被害人《即丙○○，下
    同》所站位置之後方或身旁有無一台發財車擋住被告？）沒有，路面是淨空的」
    、「（問：被告是否要閃攔他的發財車才撞到被害人？）不是」、「（問：被告
    要撞到被害人之前是否因閃發財車轉彎才撞到被害人？）不是，他是從醫院急診
    室入口出來就直行在馬路上，沒有轉彎的跡象就撞到被害人」、「（問：當時被
    告騎何車道？）騎在中間雙黃線上：：：」、「（問：被告撞到被害人之前是否
    有煞車？）應該是沒有煞車就直接撞上去了」、「（問：被害人雙手是否張開攔
    被告？）有的，被害人雙手張開時，被告的機車距其距離約七、八公尺左右」、
    「（問：被告是否正面撞到被害人？）是的，被告從正面撞及被害人」等語（見
    本院八十九年十一月二十二日訊問筆錄）有吻合之處。衡諸被害人丙○○、戊○○、證人甲○○、乙○○均與被告素不相識，亦無怨隙糾紛，要無設詞誣陷之理
    ，故其等之上開證詞，應堪採信，則被告所辯其當時為閃避發財車故撞及被害人
    丙○○乙節，即與事實不符，尚難憑信；況被告於警訊中供稱：「：：：他們三
    人（即戊○○、甲○○、乙○○）上前要追捕我時，我騎該車要逃跑至慈濟醫院
    大門前的馬路時，被丙○○攔上，並將丙○○撞至受傷」等語（見警卷第一頁背
    面），又於本院調查供陳：「（問：是否在逃跑的過程中撞到他《即被害人丙○○》的？）是的」、「（問：他《即被害人丙○○》是否跑過來要抓你？）是的
    」」等語（見本院八十九年十一月二日訊問筆錄），足見被告確於逃逸過程中撞
    及被害人丙○○無訛。又被告於竊得上開機車得手後，自慈濟醫院之停車場至撞
    及被害人丙○○處約一百四十公尺，而被害人丙○○自該醫院大門路邊之排班計
    程車處行至阻攔被告之馬路中央雙黃線處約十二公尺，且慈濟醫院前之馬路係四
    線道，每線道約三公尺等情，亦經本院至案發現場實地勘驗、丈量，並製有勘驗
    筆錄、照片三幀在卷可按，則以被告竊得機車得手後仍行駛一百四十公尺，且有
    數人自後追捕乙情觀之，益徵證人上開所陳：「：：：被告拼命加速都沒有停：
    ：：」等語，足以採信，是被告在加速逃逸且有數人追捕之過程中，自應預見其
    在該馬路上疾駛有致在其前方阻攔之人員受傷之可能；且被害人丙○○自路邊至
    被撞擊處有十二公尺之距離，而前開醫院前之馬路係四線道，凡此種種，均足認
    被告當時有足夠之時間及空間為防撞之反應措施，其竟捨此不為；再者，被告於
    本院審理時自承竊取機車之目的係為方便找工作，足見被告於竊取機車得手後逃
    逸顯係為防護贓物及脫免逮捕，而當場施以強暴之不確定故意甚明。是被告上開
    所辯，顯係事後避重就輕之詞，無足採取。本件事證明確，被告犯行洵堪認定。
    至被害人戊○○，證人甲○○、乙○○或陳被害人丙○○剛衝出來即遭被告撞到
    ，或稱被告當時應係緊張，非故意撞被害人丙○○等語，均係其等主觀上之憶測
    ，自難為有利被告事實之認定，附此敘明。
二、按刑法第三百二十九條準強盜罪之所謂「當場」，固不以實施竊盜或搶奪者尚未
    離去現場為限，即已離去盜所而尚在他人跟蹤追躡中者，仍不失為當場（最高法
    院二十八年上字第一九八四號判例著有明文）。查本件被告於慈濟醫院停車場內
    竊取戊○○所有之機車得手後，旋即為戊○○發覺並高喊「抓賊」，其後被告為
    脫免逮捕、防護贓物，而對被害人丙○○施以強暴，被告施強暴之地雖已離開實
    施竊盜行為之所在，然被告尚在他人追躡中，且具時空之聯絡，揆諸上揭判例意
    旨，仍不失為準強盜罪之「當場」，是核被告所為，係犯刑法第三百二十九條、
    第三百二十八條第一項之準強盜罪。又被告前於八十五年間因違反麻醉藥品管理
    條例案件，經本院判處有期徒刑六月，於八十五年八月三十日易科罰金執行完畢
    ，有臺灣嘉義地方法院刑案資料查註紀錄表及臺灣高等法院被告全國前案紀錄表
    在卷可查，其受有期徒刑之執行完畢後，五年內再犯本件有期徒刑以上之罪，為
    累犯，應依法加重其刑。查被告僅竊取機車一部，且被告遭逮捕後積極與被害人
    丙○○達成和解，並賠償被害人新台幣十三萬元，有和解書乙紙在卷可稽等一切
    情狀，本院認宣告法定最低度之刑即有期徒刑三年，猶嫌過重，被告犯罪之情狀
    ，尚非全無可憫之處，爰依刑法第五十九條之規定，減輕其刑，並先加後減之。
    爰審酌被告於行竊之後，猶駕車衝撞被害人，嚴重危害社會治安，本應嚴懲，惟
    念及其犯後與被害人達成和解，及其犯罪之動機、手段、所造成之危害、犯後態
    度等一切情狀，量處如主文所示之刑，以資懲儆。扣案之鑰匙二支，雖係供被告
    行竊所用之物，惟無從證明係遺失物、漂流物或其他離本人所持有之物，亦非被
    告所有，爰不另為沒收之諭知，附此敘明。
三、公訴意旨另以：被告丁○○於前揭時、地，竊取戊○○所有車牌號碼ＧＣ九－一
    ○七號重型機車得手後，為達脫免逮捕、防護贓物之目的，於參與圍捕之計程車
    司機丙○○上前圍捕時，以其所竊得之機車車頭正面撞擊丙○○，致丙○○因此
    受有頭部外傷、右髕骨骨折之傷害。因認被告丁○○另涉刑法第二百七十七條第
    一項之罪嫌云云。按告訴乃論之罪，告訴人於第一審辯論終結前得撤回其告訴，
    又告訴經撤回者，法院應諭知不受理之判決，刑事訴訟法第二百三十八條第一項
    、第三百零三條第三款分別定有明文。查本件公訴人認被告丁○○另涉有刑法第
    二百七十七條第一項之傷害罪嫌，依同法第二百八十七條前段之規定，須告訴乃
    論。茲告訴人丙○○於本院審理時，當庭撤回告訴，依照前開說明，本應依前揭
    規定諭知不受理，惟公訴意旨認被告所涉刑法第二百七十七條第一項之傷害罪嫌
    與前開有罪部分有裁判上一罪之關係，爰不另為不受理之諭知，附此敘明。
據上論斷，應依刑事訴訟法第二百九十九條第一項前段，刑法第三百二十九條、第三
百二十八條第一項、第四十七條、第五十九條，判決如主文。
本案經檢察官林俊良到庭執行職務。
中      華      民      國    八十九    年     十二     月    二十八    日
                                臺灣嘉義地方法院刑事第一庭
                                        法  官  黃  仁  勇
右正本證明與原本無異。
如不服本判決，應於判決送達後十日內向本院提出上訴狀( 應附繕本 )。
中      華      民      國      九十    年       一     月        二    日
                                        書記官  呂  權  芳
刑法第三百二十八條第一項：
意圖為自己或第三人不法之所有，以強暴、脅迫、藥劑、催眠術或他法，至使不能抗
拒，而取他人之物或使其交付者，為強盜罪，處三年以上十年以下有期徒刑。
刑法第三百二十九條：
竊盜或搶奪，因防護贓物、脫免逮捕或湮滅罪證而當場施以強暴、脅迫者、以強盜論
。


司法院資訊處製作；財團法人民間司法改革基金會備份。
